【裁判字號】    97,判,1161
【裁判日期】    971231
【裁判案由】    營業稅
【裁判全文】
最  高  行  政  法  院  判  決
                                      97年度判字第1161號
再 審原 告  共德營造工業股份有限公司
代  表  人  甲○○
再 審被 告  財政部臺灣省北區國稅局
代  表  人  陳文宗
上列當事人間因營業稅事件，再審原告對於中華民國94年3月22
日本院94年度判字第373號判決，提起再審之訴，本院判決如下
：
    主  文
再審之訴駁回。
再審訴訟費用由再審原告負擔。
    事  實
一、再審原告於民國（以下同）84年間進貨，計新臺幣（以下同
    ）1,283萬3,470元，持虛設行號建瑩工程有限公司（以下簡
    稱建瑩公司）開立之發票作為進項憑證申報扣抵營業稅64萬
    1,679元，認定有虛報進項稅額違章事實，乃核定補徵營業
    稅64萬1,679元，並裁處罰鍰449萬1,700元。再審原告不服
    ，循序提起行政訴訟，經原審判決駁回，提起上訴，亦經本
    院94年度判字第373號判決（下稱原確定判決）駁回。再審
    原告仍不服，對原確定判決認適用法規顯有錯誤為由，提起
    本件再審之訴。
二、再審原告再審意旨略謂：(一)再審原告無由查證建瑩公司之營
    業狀況是否良好，及其有無虛設行號，與開立不實發票等不
    法行為。又建瑩公司之營業項目雖無營造、土木工程等項，
    而在社會上一般承攬工程之公司或掮客，仍可將其承攬之工
    程轉包或介紹給其他其有資格、經驗、能力等之相關公司繼
    續運作，原確定判決偏採原審之認定事實，其已違背經驗法
    則，自有行政訴訟法第273條第1項第1款適用法規顯有錯誤
    之違法。(二)再審原告與建瑩公司雖未依工程承攬合約書所載
    ，將其付款方式不依票據支付，而改依由再審原告在現場發
    放工資，其間縱然在事實上與契約不符，惟再審原告之付款
    方式，將票據支付變更為現金支付，其目的在以現金支付可
    降低成本，及有低廉之工資、工繳、材料等開支外，由此亦
    可證明建瑩公司確居於工程承攬之仲介立場，其僅負責居間
    調度工程與人工、購料等媒介，而建瑩公司並「不包工」與
    「不帶料」，其僅賺取承攬工程完竣後之差價而已，由此足
    證，其承攬工程合約之性質，核與其公司營業項目並無營造
    、土木等項本無直接因果關係，故原確定判決，遽以判斷再
    審原告「猶取得其販賣之發票，作為進項憑證申報，自有過
    失，被上訴人即再審被告依行為時營業稅法5I條第5款規定
    按所漏營業稅額處7倍之罰鍰，亦無不合，因而為上訴人敗
    訴之判決」乙節，其自已違背「論理法則」，而有行政訴訟
    法第273條第I項第1款適用法規顯有錯誤之違法。(三)不論建
    瑩公司之負責人是否為人頭負責人，及其是否被利用設立建
    瑩公司，與建瑩公司就相關營業是否係以與其他虛設行號採
    互開發票沖抵進銷項帳方式，國庫並無實際稅收，而在建瑩
    公司未被查獲有違法情事前，稅捐機關自認尚無拒絕發給統
    一發票之權責，則再審原告基於與建瑩公司已訂立工程承攬
    合約書等情事，再審原告自亦不能拒絕接受為交易對象之建
    瑩公司所開立之進項憑證，其理甚明。詎原確定判決及前審
    判決徒以建瑩公司為虛設行號，亦經91年度判字第1496號判
    決認定在案。而刑事法院與行政法院本得各別自行認定事實
    ，其刑事責任是否確定，與本件不生影響等情，又以其對於
    再審被告在87年9月17日調查本件漏稅事件並處罰，並無不
    合云云，原確定判決亦難免牽強附會，而有違誤。(四)本件原
    確定判決所認定建瑩公司虛設行號等事，均在再審原告取得
    其所開立之統一發票之後，再審原告因善意信賴經行政機關
    核准之公司登記，以及稅捐機關依法發給之統一發票之真正
    ，始收取由建瑩公司開立之統一發票，並依法申報，則原確
    定判決仍以建瑩公司為虛設行號為由，即認定再審原告取得
    其發票作為進項憑證申報，乃有過失，實有違反信賴保護原
    則，而有認事用法上之不當。況再審原告持建瑩公司開立發
    票作為進項縱認屬實，其亦非因再審原告之過失所致，依行
    政罰法第7條第1項第1款規定，再審被告對於再審原告依行
    為時營業稅法第51條第5款規定按所漏營業稅額處7倍之罰鍰
    ，亦有違背法令之違誤云云，故求為廢棄原判決。
三、再審被告答辯意旨略謂：按再審原告所述各節，為行政訴訟
    確定終局前已存在之事實，並非新事實新事證，亦非對再審
    原告有利之事證，是再審原告所提出之再審理由，要難符合
    行政訴訟法第273條規定之要件，亦與大法官解釋釋字第355
    號解釋令有違等語，資為抗辯。
四、按行政訴訟法第273條第1項第1款規定：「有左列各款情形
    之一者，得以再審之訴對於確定終局判決聲明不服。但當事
    人已依上訴主張其事由或知其事由而不為主張者，不在此限
    ：一、適用法規顯有錯誤者。．．．」此之適用法規顯有錯
    誤，係指原判決所適用之法規與該案應適用之現行法規相違
    背，或與解釋判例有所牴觸者而言。至於事實之認定或法律
    上見解之歧異，再審原告對之縱有爭執，要難謂為適用法規
    顯有錯誤（本院62年判字第610號判例參照）。
五、本院經查原確定判決係以：(一)本件再審原告於84年間進貨，
    計1,283萬3,470元，持虛設行號建瑩工程有限公司開立之發
    票作為進項憑證申報扣抵營業稅64萬1,679元，有虛報進項
    稅額違章事實，係原審依據建瑩公司之負責人許朝宗於檢察
    官偵查中之供述、建瑩公司之營業項目並無再審原告承攬之
    模版工程等項目、以現金付款之方式與雙方契約約定以支票
    分期支付不符、依約工人應由建瑩公司雇用，無由再審原告
    支付工資之理以及建瑩公司經檢察官查獲虛設行號虛開大量
    不實發票等依法確定之事實。(二)上訴理由主張原判決認定再
    審原告有進貨事實又認定建瑩公司為虛設行號無銷貨事實，
    判決理由矛盾云云。惟前審判決係認定再審原告實際交易對
    象並非建瑩公司，則認定建瑩公司無銷貨事實，理由並無矛
    盾。又證據之證明力，事實審法院有衡酌之權，苟已斟酌全
    辯論意旨及調查證據之結果，而未違背論理法則或經驗法則
    ，自不得遽指為違法。本件系爭統一發票金額高達1,283萬
    3,470元，依約工人又非應由再審原告所雇用，在現場以現
    金發放工資，有違常情，原審認定再審原告與建瑩公司並無
    實際交易，無違經驗法則。上訴理由主張變更約定付款方式
    以現金發放工資無違經驗法則，建瑩公司無此營業項目仍可
    承攬工程，以及建瑩公司負責人之供述係事後抵賴，並無可
    採。又建瑩公司係虛設行號，再審原告與之並無實際交易，
    卻取得系爭統一發票，難謂無過失，自不得以信賴公司營業
    登記或以不知虛設行號而免除其責任。至上訴理由主張未受
    告知於限期內補繳稅款及承認違章者得減輕處罰倍數，有違
    平等原則一節，經查台北縣稅捐稽徵處於87年9月17日調查
    本件漏稅事件時，已告知如願繳稅款及罰鍰可從輕處罰，所
    稱未受告知亦無可採。(三)上訴意旨主張依財政部訂定之稅務
    違章案件減免處罰標準第2條第2項及第25條之規定應予免罰
    云云，惟上開標準係依據稅捐稽徵法第48之2之授權而為規
    定，其適用對象係情節輕微或漏稅金額一定金額以下者，本
    件係取得虛設行號之統一發票且金額甚鉅，情節並非輕微，
    自無上開標準之適用。至於本院83年度判字第2446號判決，
    核屬個案並非判例，且與本院87年7月份庭長評事聯席會議
    決議不符，本件自不受其拘束。(四)綜上所述，原處分於法既
    無不合，訴願決定及原審判決遞予維持，自無違誤。原審對
    於上訴意旨指摘各節雖有未於判決中加以論斷者，惟尚不影
    響於判決之結果，與所謂判決不備理由之違法情形不相當。
    上訴論旨，指摘原判決違誤，求予廢棄，難認有理由等詞，
    為判斷基礎，因而駁回再審原告於前程序之上訴。查原確定
    判決所適用之法規與該案應適用之現行法規、解釋、判例，
    並無相違背或牴觸之情事。再審起訴意旨仍執其在前審訴訟
    中已主張過而為本院所不採之理由再為爭執，而認原確定判
    決有適用法規顯有錯誤之違背，依前說明，尚不足採，應認
    再審為無理由，予以駁回。
六、據上論結，本件再審之訴為無理由，依行政訴訟法第278條
    第2項、第98條第1項前段，判決如主文。
中    華    民    國    97    年    12    月    31    日
                    最高行政法院第二庭
                        審判長法官  高  啟  燦
                              法官  黃  淑  玲
                              法官  王  德  麟
                              法官  黃  合  文
                              法官  廖  宏  明
以  上  正  本  證  明  與  原  本  無  異
中    華    民    國    97    年    12    月    31    日
                              書記官  邱  彰  德


司法院資訊處製作；財團法人民間司法改革基金會備份。
